臺灣士林地方法院刑事判決
111年度訴字第70號
公  訴  人  臺灣士林地方檢察署檢察官
被      告  李境晏


指定辯護人  謝俊傑律師  
上列被告因詐欺等案件，經檢察官提起公訴（110年度偵字第138
74號），被告於準備程序中就被訴事實為有罪之陳述，經本院合
議庭裁定由受命法官獨任進行簡式審判程序，判決如下：
    主  文
李境晏犯行使偽造準私文書罪，處有期徒刑貳月，如易科罰金，
以新臺幣壹仟元折算壹日。未扣案犯罪所得新臺幣壹萬肆佰陸拾
元沒收，於全部或一部不能沒收或不宜執行沒收時，追徵其價額
。
    事  實
一、李境晏是王美貴所經營址設臺北市○○區○○路000號之大元運
    動彩券行之顧客。李境晏於民國110年6月1日因下注美國職
    棒大聯盟之運彩賽事，而向王美貴借用新臺幣（下同）8,00
    0元，惟因李境晏上開投注未中，無力償還王美貴上開款項
    。然李境晏竟於王美貴向其催討上開款項時，意圖為自己不
    法之所有，基於詐欺得利、行使偽造私文書之犯意，於110
    年6月2日下午1時許，在上址彩券行內，向王美貴佯稱要借
    用王美貴所有之搭配門號為台灣之星電信股份有限公司（下
    稱台灣之星公司）00000000000號之手機，將其遊戲帳號內
    之點數轉為現金返還王美貴云云，致王美貴信以為真而交付
    手機。李境晏取得手機後，竟未經王美貴授權，逕自使用該
    手機連線至Google Play線上商店下載網路遊戲「包你發娛
    樂城」APP，再選擇以電信公司提供之小額付款功能，透過G
    oogle Play購買遊戲金幣，佯為王美貴本人，表示同意費用
    附加於王美貴行動電話費用中收取之意思，而偽造不實之線
    上購買電子紀錄後行使之，接續於110年6月2日下午1時21分
    許、23分許，購買價值2,990元（3筆）、1,490元，共計1萬
    460元之遊戲金幣，致Google公司及台灣之星公司均誤認為
    王美貴本人以該門號進行消費，Google公司因而提供總價值
    共1萬460元之遊戲金幣服務，並依上開門號所選定電信帳單
    代收之付款方式，向台灣之星公司請款，台灣之星公司亦因
    而同意墊付上開費用，同時計入王美貴該期電信帳單費用，
    李境晏因而獲得無需支付遊戲金幣費用之財產上不法利益，
    足以生損害於王美貴、Google公司及台灣之星公司。
二、案經王美貴訴由臺北市政府警察局士林分局報告臺灣士林地
    方檢察署檢察官偵查起訴。
    理  由
壹、程序方面：
    被告李境晏所犯係死刑、無期徒刑、最輕本刑為3年以上有
    期徒刑以外之罪，被告於準備程序中，就被訴事實為有罪之
    陳述，經告知簡式審判程序之旨，並聽取公訴人、被告、辯
    護人之意見後，本院合議庭認為適宜裁定由受命法官獨任進
    行簡式審判程序。故本件之證據調查，依刑事訴訟法第273
    條之2規定，不受同法第159條第1項、第161條之2、第161條
    之3、第163 條之1及第164條至第170條規定之限制，合先敘
    明。
貳、實體方面：
一、上揭犯罪事實，業據被告李境晏於本院準備程序及審理時坦
    承不諱（見本院111年度訴字第70號卷【下稱本院卷】第152
    頁、第156頁），核與證人即告訴人王美貴於警詢、偵訊時
    之證述大致相符（見臺灣士林地方檢察署110年度偵字第138
    74號卷【下稱偵查卷】第9頁至第12頁、第105頁至第109頁
    ），並有Google Play消費明細擷圖照片4張（見偵查卷第27
    頁至第29頁）、大元運動彩券行監視器畫面擷圖照片（見偵
    查卷第31頁）附卷可參，足認被告前開符合任意性之自白，
    核與事實相符而足堪採信，是本件事證明確，應依法論科。
二、論罪科刑：
  ㈠按錄音、錄影或電磁紀錄，藉機器或電腦之處理所顯示之聲
    音、影像或符號，足以為表示其用意之證明者，以文書論，
    刑法第220條第2項定有明文。所謂電磁紀錄，係指以電子、
    磁性或其他無法以人之知覺直接認識之方式所製成之紀錄，
    而供電腦處理之用者而言。透過網路以線上刷卡或電信公司
    小額代收服務等方式消費購買商品，係以可連接網路之電腦
    或行動電話等設備上網輸入電磁紀錄，表徵持卡人或電信用
    戶有透過網路購買商品及同意由發卡銀行或電信業者代為支
    付價款之意思，故如行為人偽造不實之線上交易電磁紀錄，
    依刑法第220條第2項之規定，自應以文書論。又刑法第339
    條第1項、第2項分別規定詐欺取財及詐欺得利罪，前者之行
    為客體係指財物，後者則指取得債權、免除債務、延期履行
    債務或提供勞務等財物以外之財產上不法利益。而網路商店
    內之各項商品及消費，若非現實可見之有形體財物，而係供
    人透過網路以電腦或行動電話等設備讀取使用，並以電磁紀
    錄之方式儲存於伺服器，因仍有一定之財產價值，自屬刑法
    詐欺罪保護之法益，若以詐術手段為之，應認係取得財產上
    不法之利益。
　㈡核被告所為，係犯刑法第339條第2項之詐欺得利罪、第216條
    、第220條第2項、第210條之行使偽造準私文書罪。被告偽
    造不實電磁紀錄之準私文書後加以行使，偽造準私文書之低
    度行為，應為行使偽造準私文書之高度行為所吸收，不另論
    罪。公訴意旨認被告係涉犯刑法第359條妨害電腦使用罪嫌
    ，容有未洽，惟其基本社會事實同一，復經檢察官當庭更正
    起訴法條（見本院卷第151頁），已無礙於被告防禦權之行
    使，亦無庸變更起訴法條。
　㈢被告於如事實欄、一所示之時間，多次冒用告訴人之名義購
    買遊戲金幣之行使偽造準私文書、詐欺得利等舉，係於時、
    空緊密之情形下所為，且侵害同一法益，各行為間獨立性極
    為薄弱，依一般社會通念，難以強行分開，應視為數個舉動
    之接續施行，以包括之一行為評價為合理，應論以接續犯一
    罪。
　㈣被告所犯行使偽造準私文書罪、詐欺得利罪，係一行為觸犯
    數罪名之想像競合犯，應依刑法第55條之規定，從一重之行
    使偽造準私文書罪處斷。
　㈤刑法第59條之酌量減輕其刑，必須犯罪另有特殊之原因與環
    境等，在客觀上足以引起一般同情，認為即予宣告法定最低
    度刑期猶嫌過重者，始有其適用。至行為人犯罪之動機、目
    的、犯罪之手段、犯罪後所生之損害、犯罪後之態度等，僅
    屬得於法定刑內審酌量刑之事項，非酌量減輕之理由。是以
    ，刑法第59條之酌量減輕其刑之規定，必需於犯罪之情狀，
    在客觀上足以引起一般同情，認為即予宣告法定低度刑期，
    猶嫌過重者，始有其適用。本案公訴人固於審理時表示請本
    院審酌被告患有雙極症患、妥瑞適症等疾病，依刑法第59條
    酌量減輕其刑。查被告患有雙極症患、妥瑞適症等疾病等事
    實，固有馬偕紀念醫院110年5月7日甲種診斷證明書在卷可
    持查（見偵查卷第100頁），但本案告訴人被害金額已達1萬
    460元，價值非輕，且行使偽造準私文書罪之法定刑為「5年
    以下有期徒刑」，並無科以最低度刑仍嫌過重之情事，應不
    符合刑法第59條之規定，併此敘明。
　㈥爰以行為人責任為基礎，審酌被告正值青壯之年，有相當之
    工作能力，不思循正途賺取金錢，竟以事實欄一所示方式，
    偽造不實之線上交易而購物，滿足尋求私慾之目的，對民眾
    財產及社會交易安全產生危害，所為殊不足取，並考量被告
    於本院準備程序及審理時坦承犯行，及被告雖與告訴人於訴
    訟外和解，但未依和解內容履行之犯後態度，有本院公務電
    話紀錄附卷可參（見本院卷第163頁），兼衡前述診斷證明
    書所載患有雙極症患、妥瑞適症等疾病，於107年起即多次
    住院治療之病況，與被告自述之智識程度、家庭狀況（見本
    院卷第160頁），暨其犯罪之手段、所詐得利益之價值等一
    切情狀，量處如主文所示之刑，並諭知易科罰金之折算標準
    。 
三、沒收部分：
　㈠按供犯罪所用、犯罪預備之物或犯罪所生之物，屬於犯罪行
  　為人者，得沒收之，但有特別規定者，依其規定；前二項之
　  沒收，於全部或一部不能沒收或不宜執行沒收時，追徵其價
    額，刑法第38條第2項、第4項分別定有明文。被告係利用告
    訴人之手機偽造本案不實之線上購買電子紀錄，是此部分之
    犯罪工具及實際儲存之載體，並非被告所有，自毋庸宣告沒
    收。
　㈡未扣案如事實欄所示詐欺所得之遊戲金幣利益1萬460元，迄
    未發還告訴人，應依刑法第38條之1第1項、第3項規定宣告
    沒收，於全部或一部不能沒收或不宜執行沒收時，追徵其價
    額。
據上論斷，應依刑事訴訟法第273條之1第1項、第299條第1項前
段，刑法第216條、第210條、第220條第2項、第339條第2項、第
55條、第41條第1項前段、第38條之1第1項前段、第3項，刑法施
行法第1條之1，判決如主文。
本案經檢察官曹哲寧提起公訴，檢察官林聰良到庭執行職務。
中　　華　　民　　國　　111 　年　　6 　　月　　21　　日
                  刑事第七庭　　法  官  李昭然
以上正本證明與原本無異。
如不服本判決應於收受送達後20日內向本院提出上訴書狀，並應
敘述具體理由；其未敘述上訴理由者，應於上訴期間屆滿後20日
內向本院補提理由書（均須按他造當事人之人數附繕本）「切勿
逕送上級法院」。
告訴人或被害人如不服判決，應備理由具狀向檢察官請求上訴，
上訴期間之計算，以檢察官收受判決正本之日起算。
　　　　　　　　 　　　　　　　　書記官  林盈均
中　　華　　民　　國　　111 　年　　6 　　月　　21　　日
附錄本案論罪科刑法條全文：
中華民國刑法第210條
偽造、變造私文書，足以生損害於公眾或他人者，處5年以下有
期徒刑。

中華民國刑法第216條
行使第210條至第215條之文書者，依偽造、變造文書或登載不實
事項或使登載不實事項之規定處斷。

中華民國刑法第220條
在紙上或物品上之文字、符號、圖畫、照像，依習慣或特約，足
以為表示其用意之證明者，關於本章及本章以外各罪，以文書論
。
錄音、錄影或電磁紀錄，藉機器或電腦之處理所顯示之聲音、影
像或符號，足以為表示其用意之證明者，亦同。　　

中華民國刑法第339條
意圖為自己或第三人不法之所有，以詐術使人將本人或第三人之
物交付者，處5年以下有期徒刑、拘役或科或併科50萬元以下罰
金。
以前項方法得財產上不法之利益或使第三人得之者，亦同。
前二項之未遂犯罰之。